臺灣高雄地方法院刑事判決　　　　　　100年度簡上字第494號
上　訴　人　臺灣高雄地方法院檢察署檢察官
上　訴　人
即　被　告　高鼎翔
上列上訴人因被告涉詐欺等案件，不服本院高雄簡易庭中華民國
100 年8 月9 日100 年度簡字第3420號所為第一審判決（聲請簡
易判決處刑書案號：臺灣高雄地方法院檢察署100 年度偵字第11
952 、13344 、13346 、13425 、13426 、15525 號），提起上
訴，本院管轄之第二審合議庭判決如下：
    主  文
原判決撤銷。
高鼎翔幫助犯詐欺取財罪，處有期徒刑貳月，如易科罰金，以新
臺幣壹仟元折算壹日；又幫助犯詐欺取財罪，處有期徒刑貳月，
如易科罰金，以新臺幣壹仟元折算壹日。應執行有期徒刑月，
如易科罰金，以新臺幣壹仟元折算壹日。
    事  實
一、高鼎翔明知不法份子常利用他人所申設之金融機構存款帳戶
    、提款卡及密碼轉帳等方式，逃避執法人員之追查並掩飾不
    法利益，且依其智識程度可預見其所提供之帳戶存摺、提款
    卡及密碼等物予他人使用，將幫助他人從事不法行為，竟基
    於幫助他人詐欺取財之不確定故意，於民國99年11月28日下
    午某時許，在台中市統聯客運公司朝馬轉運站對面之麥當勞
    餐廳內，將其向臺灣銀行南港軟體園區分行所申設帳號0000
    00000000號帳戶（下稱系爭台銀帳戶）之存摺、提款卡及密
    碼等物，交予某不詳之詐欺集團成年成員使用，以幫助該犯
    罪集團遂行不法犯行。嗣該詐欺集團某成年成員基於意圖為
    自己不法所有之詐欺取財犯意聯絡，為下列詐欺取財犯行：
  (一)由某不詳之詐欺集團成年成員先在雅虎奇摩拍賣網站上，以
    「keiko-5417」帳號刊登販賣黑色羊皮機車包之不實訊息，
    嗣有高婉瑞上網瀏覽前開網頁後，誤以為真有黑色羊皮機車
    包待販售，因而陷於錯誤下標購買，高婉瑞並於得標後之99
    年12月1 日中午12時44分許，匯款新臺幣（下同）18,000元
    至高鼎翔系爭台銀帳戶內，亦遭提領一空。（即聲請簡易判
    決處刑書犯罪事實一、(六)）
  (二)由某不詳之詐欺集團成年成員先在雅虎奇摩拍賣網站上，以
    「jenny17chan 」帳號刊登販賣筆記型電腦之不實訊息，嗣
    有黃瑢及其男友邱思齊上網瀏覽前開網頁後，誤以為真有
    筆記型電腦待販售，因而陷於錯誤下標購買，黃瑢並於得
    標後之99年12月1 日晚上10時30分許，匯款35,000元至高鼎
    翔系爭台銀帳戶內，旋遭提領一空。（即聲請簡易判決處刑
    書犯罪事實一、(五)）
二、高鼎翔於交付系爭台銀帳戶後，另基於幫助詐欺取財之不確
    定故意，於99年11月30日至99年12月1 日間之某時，在高雄
    市左營區高鐵站外之新光三越百公司附近，將其向台新國際
    商業銀行右昌分行所申設帳號00000000000000號帳戶（下稱
    系爭台新銀帳戶）之存摺、提款卡及密碼，交付某不詳之詐
    欺集團成年成員使用，以幫助該犯罪集團遂行不法犯行。嗣
    該詐欺集團某成年成員基於意圖為自己不法所有之詐欺取財
    犯意聯絡，為下列詐欺取財犯行：
  (一)由某不詳之詐欺集團成年成員先在某露天拍賣網站上，以「
    JENNIFER00102 」帳號刊登販賣羽絨尼龍肩背包之不實訊息
    ，嗣有劉容瑜上網瀏覽前開網頁後，誤以為真有羽絨尼龍肩
    背包販售，因而陷於錯誤下標購買，並於得標後之99年12月
    1 日晚上6 時30分許，匯款37,500元至高鼎翔系爭台新銀帳
    戶內，隨遭提領一空。（即聲請簡易判決處刑書犯罪事實一
    、(三)）
  (二)由某不詳之詐欺集團成年成員先在雅虎奇摩拍賣網站上，以
    「macyjerry 」帳號刊登販賣日本按摩椅之不實訊息，嗣有
    許少卿上網瀏覽前開網頁後，誤以為真有日本按摩椅販售，
    因而陷於錯誤下標購買，並於99年12月2 日下午1 時許，匯
    款28,800元至高鼎翔系爭台新銀帳戶內，旋遭提領一空。（
    即聲請簡易判決處刑書犯罪事實一、(一)）
  (三)由某不詳之詐欺集團成年成員先在雅虎奇摩拍賣網站上，以
    「ajin0920」帳號刊登販賣中型小扣機車包之不實訊息，嗣
    有董惠華上網瀏覽前開網頁後，誤以為真有前揭機車包待販
    售，因而陷於錯誤下標購買，並於得標後之99年12月2 日下
    午2 時40分許，匯款6,800 元至高鼎翔系爭台新銀帳戶內，
    旋遭提領一空。（即聲請簡易判決處刑書犯罪事實一、(二)）
  (四)由某不詳之詐欺集團成年成員先在雅虎奇摩拍賣網站上，以
    「miffy961」帳號刊登販賣手提包商品之不實訊息，嗣有楊
    丹菁上網瀏覽前開網頁後，誤以為真有手提包可販售，因而
    陷於錯誤下標購買，並於得標後之99年12月2 日下午5 時50
    分許，匯款8,600 元至高鼎翔系爭台新銀帳戶內，亦遭提領
    一空。（即聲請簡易判決處刑書犯罪事實一、(四)）
三、嗣高婉瑞、黃瑢、劉容瑜、許少卿、董惠華、楊丹菁匯款
    後遲遲收不到商品，經查詢結果發現上開各網拍帳號已遭停
    權，始知受騙，經警追查帳戶資金流向後始悉上情。
四、案經高雄市政府警察局左營分局報請臺灣高雄地方法院檢察
    署檢察官偵查起訴。
    理  由
壹、證據能力部分：
  (一)按被告以外之人（包括證人、鑑定人、告訴人、被害人及共
    同被告等）於審判外之陳述雖不符刑事訴訟法第159  條之1
    至之4 等4 條之規定，而經當事人於審判程序同意作為證據
    ，法院審酌該言詞陳述或書面陳述作成時之情況，認為適當
    者，得為證據。刑事訴訟法第159 條之5 第1 項定有明文。
    查證人即被害人高婉瑞、黃瑢、劉容瑜、許少卿、董惠華
    、楊丹菁於警詢時之證述、證人即上開各詐騙網拍帳號IP之
    申登人、使用人黃維鐸、黃正松、潘福川、鄭成棟、楊雅惠
    、郭家和、郭清良於警詢中之證述及本判決後述所引用文書
    形式之供述證據，其性質雖均屬傳聞證據，且當事人均已知
    上述證據乃傳聞證據，於本院審理時均同意作為證據（參本
    院二卷第59頁），本院審酌上開證人於陳述當時之原因、過
    程、內容、功能等外在環境加以觀察，足認上開證人前揭陳
    述係出於真意之信用性獲得確切保障，而有可信之特別情況
    ；另文書形式之供述證據部分，無證據證明此等證據有何遭
    變造或偽造情事，認為以之作為本件論證之證據，均與待證
    事實具有關聯性，作為本案之證據亦屬適當，揆諸前揭規定
    ，上開證據均具有證據能力。
  (二)卷附歷史交易明細、登錄IP查詢、IP用戶資料、自動櫃員機
    交易明細表、轉帳明細表、露天會員資料，均屬機械性列印
    之資料，非屬供述性之傳聞證據，自有證據能力。
貳、實體部分：
一、訊據上訴人即被告高鼎翔（下稱被告）固坦承於上開時、地
    ，分別將其所申設之系爭台銀帳戶、台新銀帳戶存摺、提款
    卡、密碼等物交予姓名年籍不詳之人等事實，惟矢口否認有
    何幫助詐欺取財之犯行，辯稱：其係應徵載小姐的司機，日
    薪約2,000 ～2,500 元，公司派來面試之男子告以因該工作
    員警會查緝，故須提供帳戶供客戶匯款，其再將當日營業所
    得扣除其當日薪水存至該男子所交付之他人帳戶，再以該他
    人之提款卡匯至其上開所提供之帳戶供公司領取營業所得，
    其並不知道提供帳戶會遭人用以詐欺，其並無幫助他人詐欺
    取財之意云云。經查：
  (一)系爭台銀帳戶、台新銀帳戶均係被告所申設之事實，除據被
    告供承在卷外，並有上開各帳戶之開戶基本資料在卷可查（
    參警一卷第40頁，警五卷第40頁）；又被害人高婉瑞、黃
    瑢分別於事實欄一、(一)(二)所示時、地，遭不詳之詐欺集團成
    年成員以事實欄一、(一)(二)所示方法行騙而均陷於錯誤，高婉
    瑞、黃瑢分別匯款18,000元、35,000元至被告系爭台銀帳
    戶內；另被害人劉容瑜、許少卿、董惠華、楊丹菁分別於事
    實欄二、(一)至(四)所示時、地、遭不詳之詐欺集團成年成員以
    事實欄二、(一)至(四)所示方法行騙而亦陷於錯誤，劉容瑜、許
    少卿、董惠華、楊丹菁分別匯款37,500元、28,800元、6,80
    0 元、8,600 元至被告系爭台新銀帳戶內，均遭提領一空等
    情，業據證人即被害人高婉瑞、黃瑢、劉容瑜、許少卿、
    董惠華、楊丹菁於警詢時證述明確、核與證人即上開各詐騙
    網拍帳號IP之申登人、使用人黃維鐸、黃正松、潘福川、鄭
    成棟、楊雅惠、郭家和、郭清良於警詢中之證述相符，並有
    被告之系爭台銀帳戶、台新銀帳戶之歷史交易明細、被害人
    高婉瑞、黃瑢、劉容瑜、許少卿、董惠華、楊丹菁等人遭
    詐騙之網頁相關資料、登錄IP查詢、IP用戶資料、匯款帳戶
    存簿影本（高婉瑞、黃瑢、劉容瑜、許少卿）、自動櫃員
    機交易明細表（高婉瑞、董惠華）、中華郵政轉帳明細表（
    黃瑢）、報案紀錄（董惠華）、露天會員資料（劉容瑜）
    、奇摩回覆信件（高婉瑞、黃瑢、董惠華、楊丹菁）等附
    卷可證，且為被告所不爭執，從而，被告系爭台銀帳戶、台
    新銀帳戶分別遭不詳之詐欺集團用於詐欺取財上開各被害人
    匯款入帳之情，應可認定。
  (二)查金融機構之帳戶攸關存戶個人財產權益之保障，如非與本
    人有密切關係，衡情一般人皆不致輕易提供他人使用；參以
    邇來利用人頭帳戶以行詐騙之事猖獗，屢經報章雜誌及電視
    媒體披露宣導，以避免個人金融機構帳戶遭人利用為詐財工
    具，殆屬普遍而極易體察之一般生活常識，倘遇他人不自為
    申請開立金融機構帳戶，竟蒐集不特定人之金融機構帳戶使
    用，衡情應可預見所提供之金融機構帳戶將作為與財產犯罪
    有關之工具。本件被告分別交付系爭台銀帳戶、台新銀帳戶
    予不詳詐騙集團成員一情，已如上述，而被告係一有正常智
    識之成年人，且曾領取工程行、小吃部、中油行銷營業處之
    薪資，有稅務電子閘門財產所得調件明細表在卷可憑（參本
    院二卷第25～27頁），顯見被告並非毫無求職工作經驗之人
    ，故其對於初次於非公司之營業處或路邊見面即要求交付帳
    戶存摺、提款卡、密碼之人，未加懷疑即率爾交付上開帳戶
    等資料，此顯與其個人之生活經驗有違，可認被告於交付帳
    戶之際，已可預見上開帳戶將被不法集團成員利用而以之為
    犯罪贓款之匯入流出，且對於該不法集團以詐欺或其他方法
    詐騙被害人財產等結果之發生亦不違反其交付帳戶之本意，
    故被告交付系爭台銀、台新銀帳戶時，均有幫助該詐欺集團
    利用其帳戶犯罪之不確定故意至明。
  (三)被告固以前開詞情置辯，惟查：
    1.按一般民眾應徵工作經錄取後，縱然需要提供金融機構帳
      戶，亦僅提供存摺封面影本即可（讓錄取機構知悉帳號戶
      名及號碼），本無將金融機構存簿、提款卡、密碼均交付
      對方之必要，更遑論在尚未經通知錄取前，即率爾交付帳
      戶之情況；本件被告係一有正常智識且曾有工作經驗之成
      年人，已如前述，然其對於所應徵工作之性質、地點、對
      方年籍資料等均無所知之情況下，且尚未經對方確定錄取
      並通知上班前，即於第一次見面之際先行提供系爭台銀帳
      戶之存摺、提款卡及密碼予對方，復於數日後，在亦未確
      認是否錄取之情形下，再度提供系爭台新銀帳戶予他人，
      此已與常情及其個人生活工作經驗有違。
    2.再者，一般員工向客戶所收之款項，應直接匯入公司之帳
      戶，此不僅可避免瓜田李下之嫌，亦方便公司作帳營運發
      放薪資，又豈有先將款項匯入員工私人帳戶，再由員工自
      行扣除自己當日之薪水後，再轉帳至其他員工私人帳戶提
      款出來交給公司，如此大費周章之情形？倘員工居心不良
      而私自侵吞款項，在款項轉手數次之情形下，公司又該向
      何人追討？故被告所辯，已與事理不符而難以採信；況無
      論所謂「傳播妹」、或提供性服務之「小姐」，其工作屬
      性乃遊走於法律邊緣，故其收費方式不外乎事前或事後當
      場交付現金予小姐或馬伕以防止遭員警以資金流向而查緝
      ，絕無將性交易款項以匯款、轉帳等方式流通而徒留紀錄
      供人追查之舉，蓋此無異於大開辦案人員事後根據資金流
      向而追查小姐、馬伕從事性交易之門，此觀之被告所提出
      之網路廣告亦明白表示「薪資發放日：『每日下班現領』
      」等語可明（參本院二卷第34頁），是被告上開所辯，不
      僅與常情有悖，亦與其所提供之資料不符，自難憑取。
    3.又我國教育日漸普及，故時下年輕人取得大學學歷，並非
      難事，然因經濟發展成長有限，在僧多粥少之情況下，並
      無法提供足額之工作機會予所有大學畢業之新鮮人，即便
      取得工作機會，其起薪亦多半僅月領2 、3 萬元而已。本
      件被告於本院審理時供稱：其應徵之司機工作，日薪約2,
      000 ～2,500 元等語（參本院二卷第58頁），換算成月薪
      ，竟高達6 、7 萬元之譜，相當於一般公司之中、高級主
      管薪津，以被告僅有高職之學歷等情以觀，其對於新入行
      之員工即可領取如此高額報酬之工作機會毫不起疑，此實
      令人匪夷所思；再佐以被告於本院審理時陳稱：是應徵載
      小姐的工作，其知道是不法行為等語（參本院二卷第58頁
      ），足徵被告對其所從事之工作或交付帳戶之動作是否適
      法等情並不在意，益見被告交付帳戶後，無論遭取之用以
      詐欺他人或媒介他人性交、猥褻等節，均不違反其交付帳
      戶之本意，故被告辯稱：其沒有幫助他人詐欺之犯意云云
      ，亦難採信。
    4.被告又辯以：該詐騙集團成員有交予他人之提款卡供其轉
      帳，故其所述屬實云云，然被告迄本院言詞辯論終結前，
      始終無法提供其所謂之他人帳戶提款卡以證明其所述屬實
      ，反辯以：因警察說那是假卡，所以就丟掉云云（參本院
      二卷第59頁）等與常理不符之辯詞，所辯實難採取；況無
      論係一般公司或從事性交易之「小姐」、「馬伕」，均不
      可能以如此繁複之匯款、轉帳手續入帳、發放薪資等節，
      已據本院說明如上，本件被告既無法提供任何證據證明其
      所述屬實，本院自難僅以其片面之詞，即為被告有利之推
      論。
  (四)綜上所述，本件事證已臻明確，被告所辯均屬事後卸責之詞
    ，不足採信，其上開2 次幫助詐欺取財犯行，實堪認定。
二、按刑法上之幫助犯，係對於犯罪與正犯有共同之認識，而以
    幫助之意思，對於正犯資以助力，而未參與實施犯罪之行為
    者而言（最高法院75年度台上字第1509 號 、84年度台上字
    第5998號、88年度台上字第1270號判決參照），本件被告將
    其所有之系爭台銀、台新銀帳戶提供詐欺集團詐騙他人財物
    ，顯係基於幫助他人詐欺之犯意，且所為提供帳戶予他人之
    行為，亦屬該罪構成要件以外之行為，故核其所為，係犯2
    次刑法第30條第1 項前段、第339 條第1 項之幫助詐欺取財
    罪。被告既未實際參與詐欺犯罪，其所犯情節較正犯輕微，
    爰依刑法第30條第2 項之規定均減輕其刑。又被告以交付系
    爭台銀帳戶之一行為，使不詳之詐欺集團成年成員，得以詐
    騙事實欄一、(一)(二)所示之被害人高婉瑞、黃瑢；另以一交
    付系爭台新銀帳戶之一行為，使不詳之詐欺集團成年成員，
    得以詐騙事實欄二、(一)至(四)所示之被害人劉容瑜、許少卿、
    董惠華、楊丹菁等人之財物，核其所為分別係以一行為觸犯
    數個詐欺取財罪名，均為同種想像競合犯，爰各從同一重之
    幫助詐欺取財罪論處。另被告所犯上開2 次幫助詐欺取財犯
    行，犯意各別，行為互殊，應予分論併罰。
三、原審以被告之詐欺取財犯行事證明確，予以論罪科刑，固非
    無見；惟查：(一)本件被告所交付之帳戶並不同一，且交付時
    間已相隔數日、交付地點分屬台中、高雄二地，難認有何時
    空上之緊密接續關係，是被告上開2 次交付帳戶之幫助詐欺
    取財行為其犯意各別，行為互異，自應各自成罪，原審認被
    告上開犯行屬接續犯而包括論以一罪，尚有未恰；(二)被告於
    本院審理時已賠償被害人許少卿28,800元，有匯款單附卷可
    憑（參本院二卷第110 頁），原審未及審酌及此，亦有未恰
    ；被告上訴意旨猶以前詞否認犯行，並不可採，另檢察官據
    被害人許少卿之請求，以被告犯後態度不佳，毫無填補告訴
    人損失之積極行為，因認原審量刑過輕等為由，提起上訴，
    惟原審判決已審酌被告否認犯行及被害人所受損害等節，自
    難謂有輕縱之情事，是檢察官執上開事由指摘原判決不當，
    亦無理由，然原審既有上開可議之處，自應由本院撤銷改判
    。爰審酌被告提供系爭台銀帳戶、台新銀帳戶存摺、提款卡
    、密碼而對於不法集團之詐欺取財犯行提供助力，其犯罪動
    機、手段均不足取，又其提供帳戶供他人使用以逃避犯罪之
    查緝，嚴重破壞社會治安及有礙金融秩序，助長犯罪歪風，
    並增加追緝犯罪及被害人尋求救濟之困難，實有不該，且犯
    後猶未坦承犯行，難認有何悛悔之意，及其動機、手段、被
    害人匯入系爭台銀帳戶之款項分別合計為53,000元（35,000
    ＋18,000＝53,000元）、匯入系爭台新銀帳戶之款項合計為
    81,700元（28,800＋6,800 ＋37,500＋8,600 ＝81,700元）
    ，惟台新銀帳戶部分已賠償其中一名被害人許少卿共28,800
    元等一切情狀，分別量處如主文所示之刑，並考量其學歷及
    經濟狀況勉持等情，均諭知以1,000 元折算1 日之易科罰金
    折算標準，並定其應執行刑及諭知如上所述之易科罰金折算
    標準，以示懲儆。
據上論斷，應依刑事訴訟法第455 條之1 第3 項、第369 條第1
項前段、第364 條、第299 條第1 項前段、刑法第30條、第339
條第1 項、第55條、第51條第5 款、第41條第1 項前段，刑法施
行法第1 條之1 ，判決如主文。
本案經檢察官陳登燦到庭執行職務。
中    華    民    國   100    年    12    月    29    日
                  刑事第十五庭  審判長法  官    莊珮君
                                      法  官    沈宗興
                                      法  官    王俊彥
不得上訴。
以上正本證明與原本無異。
中    華    民    國   100    年    12    月    29    日
                                      書記官    黃園芳
附錄本判決論罪法條：
中華民國刑法第339 條
（普通詐欺罪）
意圖為自己或第三人不法之所有，以詐術使人將本人或第三人之
物交付者，處5 年以下有期徒刑、拘役或科或併科1 千元以下罰
金。
以前項方法得財產上不法之利益或使第三人得之者，亦同。
前二項之未遂犯罰之。